【裁判字號】    99,易,1235
【裁判日期】    990601
【裁判案由】    詐欺
【裁判全文】
臺灣臺中地方法院刑事判決              99年度易字第1235號
公  訴  人  臺灣臺中地方法院檢察署檢察官
被      告  丁○○
上列被告因詐欺案件，經檢察官提起公訴（99年度偵緝字第414
號、第415號、第416號、第417號、99年度偵字第4099號、第682
1號），嗣因被告被訴事實為有罪之陳述，經本院告知簡式審判
程序之意旨，並聽取公訴人、被告之意見後，本院合議庭裁定由
受命法官獨任依簡式審判程序審理，判決如下：
    主    文
丁○○幫助犯詐欺取財罪，處有期徒刑肆月，如易科罰金，以新
臺幣壹仟元折算壹日。又幫助犯詐欺取財罪，處有期徒刑貳月，
如易科罰金，以新臺幣壹仟元折算壹日。應執行有期徒刑伍月，
如易科罰金，以新臺幣壹仟元折算壹日。
    犯罪事實
一、丁○○雖能預見轉讓金融機構帳戶之提款卡及密碼供他人使
    用，將可能幫助詐欺犯行，惟此並不違反其本意，詎其於民
    國96年3、4月間某日，為向地下錢莊借款，竟在臺中市○○
    路附近之公園停車場，以新臺幣 (下同)45000 元之代價，
    將其向復華商業銀行復興分行申請開立之帳號000000000000
    0號帳戶（以下簡稱復華商銀帳戶），及向臺中商業銀行大
    慶分行申請開立之帳號000000000000號帳戶（以下簡稱臺中
    商銀帳戶）之提款卡及密碼，交付予姓名年籍不詳綽號「小
    陳」之成年男子使用，以此方式幫助「小陳」所屬之犯罪集
    團為詐欺犯行時不易被追查。復另行起意於1、2日後，在上
    址，以15000元之代價，將其向烏日明道郵局申請開立之帳
    號00000000000000號帳戶（以下簡稱郵局帳戶）之提款卡及
    密碼上開姓名年籍不詳綽號「小陳」之成年男子使用，亦以
    此方式幫助「小陳」所屬之犯罪集團為詐欺犯行時不易被追
    查。而「小陳」所屬之犯罪集團，旋為下列詐欺取財行為：
（一）96年4月17日20時28分許，向乙○○詐稱其於網路購物時
      ，付款發生問題，要求依指示操作自動櫃員機，致使乙○○陷於錯誤，因而將18018元，匯入丁○○上開復華商銀
      帳戶內，而遭人提領一空。
（二）96年4月17日23時24分許，向甲○○詐稱其於奇摩拍賣網
      站上購物時，付款方式發生錯誤，要求依指示操作自動櫃
      員機，致使甲○○陷於錯誤，因而將4891元，匯入丁○○
      上開復華商銀帳戶內，而遭人提領一空。
（三）96年4月18日22時許，向丙○○詐稱其於網站上購物時，
      付款方式發生錯誤，要求依指示操作自動櫃員機，致使丙○○陷於錯誤，因而將29989元，匯入丁○○上開復華商
      銀帳戶內，而遭人提領一空。
（四）96年4月23日11時44分許，向庚○○詐稱係臺灣臺北地方
      法院書記官，代崔庚○○積欠中華電信之費用，要求庚○○匯款至指定帳戶，致使庚○○陷於錯誤，因而將10萬元
      ，匯入丁○○上開郵局帳戶內，而遭人提領一空。
（五）96年4月17日22時29分許，向己○○詐稱其於奇摩拍賣網
      站上購物時，付款方式發生錯誤，要求依指示操作自動櫃
      員機，致使己○○陷於錯誤，因而將12115元，匯入丁○○上開復華商銀帳戶內，而遭人提領一空。
（六）96年4月19日11時，向癸○○詐稱其積欠中華電信費用及
      遭冒名開戶，要求匯款至指定帳戶，致使癸○○陷於錯誤
      ，因而將85萬元，匯入丁○○上開臺中商銀帳戶內，而遭
      人提領一空。
（七）96年4月17日22時許，向辛○○詐稱其於網站上購物時，
      付款方式發生錯誤，要求依指示操作自動櫃員機，致使辛○○陷於錯誤，因而將9090元，匯入丁○○上開復華商銀
      帳戶內，而遭人提領一空。
（八）96年4月24日9時41分許，向戊○○詐稱其兒子與人毆打，
      致人受傷，且砸壞別人的店，要求匯款至指定帳戶賠償損
      失，致使戊○○陷於錯誤，因而分2次將116700元及10000
      0元，匯入丁○○上開臺中商銀帳戶內，而遭人提領一空
      。
二、案經乙○○、甲○○、丙○○及癸○○分別訴由臺中市警察
    局第三分局、庚○○訴由臺中縣警察局烏日分局、辛○○訴
    由臺中縣警察局豐原分局報告臺灣臺中地方法院檢察署檢察
    官偵辦，及己○○訴由高雄縣政府警察局湖內分局報告高雄
    地方法院檢察署檢察官呈請臺灣高等法院檢察署、戊○○訴
    由臺中市警察局第三分局報告臺灣高雄地方法院檢察署檢察
    官呈請臺灣高等法院檢察署令轉臺灣臺中地方法院檢察署檢
    察官偵查起訴。
    理    由
一、本件係經被告於準備程序期日為有罪之陳述，而經本院合議
    庭裁定由受命法官獨任以簡式審判程序加以審理，則依據刑
    事訴訟法第273 條之2 、同法第159 條第2 項之規定，不適
    用傳聞法則有關限制證據能力之相關規定；並得依同法第31
    0 條之2 之準用同法第454 條之規定製作略式判決書，依法
    僅需記載犯罪事實、證據名稱及應適用之法條，並得以簡略
    方式為之，如認定之犯罪事實、證據及應適用之法條，與檢
    察官聲請簡易判決處刑書或起訴書之記載相同者，得引用之
    ，合先敘明。
二、訊據被告丁○○對於上開犯罪事實均坦承不諱，核與甲○○
    、丙○○、乙○○、庚○○、己○○、癸○○、辛○○、戊○○於警訊或偵查中所述，因遭人詐騙而匯款進入被告上開
    帳戶等情相符，並有復華商業銀行復興分行96年4月27日復
    興字第0960060號、96年5月3日復興字第0960063號、96年5
    月28日復興字第0960343號函附之被告開戶資料及交易明細
    表、臺灣郵政股份有限公司臺中郵局96年5月15日中管字第
    0962101327號函附之被告開戶資料及交易明細表、臺中商業
    銀行大慶分行96年5月15日中大慶字第0960140000182號函附
    之被告開戶資料及交易明細表、甲○○匯款之中華郵政公司
    自動櫃員機儲戶交易明細表影本、丙○○及乙○○之匯款憑
    據影本、庚○○匯款之郵局國內匯款執據影本、己○○之匯
    款憑據影本、癸○○匯款之彰化銀行匯款回條聯影本、辛○○匯款之中華郵政公司自動櫃員機儲戶交易明細表、戊○○
    匯款之陽信商業銀行匯款收據聯影本，及己○○於奇摩拍賣
    網站上得標之網頁列印資料等在卷可稽，被告上開犯行應可
    認定。
三、按刑法上之幫助犯，係對於犯罪與正犯有共同之認識，而以
    幫助之意思，對於正犯資以助力，而未參與實施犯罪之行為
    者而言（最高法院75年度臺上字第1509號、88年度臺上字第
    1270號判決意旨可資參照）。是以，如未參與實施犯罪構成
    要件之行為，且係出於幫助之意思提供助力，即屬幫助犯。
    而本件被告雖有協助上開詐騙集團成員收取帳戶之存摺、提
    款卡及密碼提供予犯罪集團使用，惟依卷內證據資料，既未
    見被告有何參與詐騙被害人之行為或於事後分得詐欺取財款
    項之積極證據，自應認被告係基於幫助他人詐欺取財之犯意
    ，而屬詐欺取財構成要件以外之行為，構成幫助犯。是核被
    告丁○○前揭所為，均係犯刑法第30條第1項前段、第339條
    第1項之幫助詐欺取財罪。被告以一交付行為，將上開復華
    商銀及臺中商銀帳戶資料，交付給姓名年籍不詳綽號「小陳
    」之成年男子，並造成乙○○、甲○○、丙○○、己○○、
    辛○○（復華商銀部分）、癸○○、戊○○（臺中商銀部分
    ）受騙損失，此部分為一行為觸犯數罪名，應依刑法第55條
    想像競合犯處斷。再被告前後二次將金融機關帳戶資料交付
    與詐欺集團之行為，犯意各別，行為互殊，應予分論併罰。
    又被告係幫助他人犯前開罪名，應依刑法第30條第2項之規
    定，按正犯之刑減輕之。
四、爰審酌被告之素行、明知收取他人提供帳戶及提款卡予非法
    集團使用，使實行詐騙行為之人得以隱藏身份，助長詐欺之
    犯罪風氣，此類犯罪，近年來極為猖獗，實不宜輕縱，兼衡
    每位被害人被騙之金額尚非鉅額，再考被告本身未實際參與
    本案詐欺取財之犯行，責難性較小，暨其犯後已坦承犯行等
    一切情狀，分別量處如主文所示之刑，並諭知易科罰金之折
    算標準，並定其應執行刑及諭知易科罰金之折算標準，以資
    儆懲。
五、應適用之法條：
(一)刑事訴訟法第273條之1第1項、第299條第1項前段。
(二)刑法第30條第1項前段、第2項、第339條第1項、第55條、第
    51 條第5款、第41條第1項前段。
(三)刑法施行法第1條之1第1項、第2項前段。
本案經檢察官壬○○到庭執行職務。
中    華    民    國    99    年    6     月    1     日
                  刑事第八庭    法  官  劉國賓
以上正本證明與原本無異。
如不服本判決應於收受判決後10日內向本院提出上訴書狀，並應
敘述具體理由；其未敘述上訴理由者，應於上訴期間屆滿後20日
內向本院補提理由書（均須按他造當事人之人數附繕本）「切勿
逕送上級法院」。
                                書記官  張隆成
中    華    民    國    99    年    6     月    1     日
附錄論罪科刑法條
中華民國刑法第339條
（普通詐欺罪）
意圖為自己或第三人不法之所有，以詐術使人將本人或第三人之
物交付者，處 5 年以下有期徒刑、拘役或科或併科 1 千元以下
罰金。
以前項方法得財產上不法之利益或使第三人得之者，亦同。
前二項之未遂犯罰之。

司法院資訊處製作；財團法人民間司法改革基金會備份。
